臺灣高雄地方法院刑事判決　　　　　　　　　　　　　九十一年度易緝字第四一號
　　公　訴　人　臺灣高雄地方法院檢察署檢察官
　　被　　　告　甲○○
右列被告因妨害婚姻案件，經檢察官提起公訴（八十九年度偵字第四一五二號、八十
九年度偵字第二二一０三號），本院判決如左：
    主  文
甲○○連續與有配偶之人相姦，處有期徒刑參月，如易科罰金，以參佰元折算壹日。
    事  實
一、甲○○明知張承禮（因撤回告訴，業經本院以八十九年易字第四九二七號判決不
    受理確定在案）係有配偶之人，竟仍與張承禮共同基於概括之犯意，自民國八十
    七年八、九月間至同年十二月止，在高雄縣市地區某處，發生性關係多次，甲○
    ○並於八十八年十月五日產下一子（姓名、年籍均詳卷），嗣於八十八年十月間
    ，張承禮之妻乙○○經張承禮母親張劉慧芬告知，始得知上情。
二、案經乙○○訴由臺灣高雄地方法院檢察署檢察官偵查起訴。
    理  由
一、訊據被告甲○○固供承有與同案被告張承禮在右揭時地發生性關係多次，並於八
    十八年十月五日產下一子之事實，惟矢口否認有相姦犯行，辯稱：我在八十八年
    一月間始知悉張承禮係已婚男子，之後即未再與之發生性關係，而告訴人於八十
    八年一月間即已知我與張承禮有婚外情，卻遲至八十九年二月十四日才提出告訴
    ，顯已逾告訴期間云云。經查：
（一）右揭犯罪事實，業據被害人乙○○於偵訊及本院審理時指訴明確，核與被告甲
      ○○及同案被告張承禮二人供述之情形相符，此外，並有被告甲○○於八十八
      年十月五日所產之子之出生證明一紙在卷可稽，足認被告甲○○與張承禮確有
      於右揭時地發生婚姻外之性關係多次之事實。
（二）證人即被告張承禮之母張劉慧芬，於偵查中八十九年六月十九日庭訊時乃具結
      證稱：我兒子張承禮在一年多前有帶被告甲○○來我家，並講他和甲○○相愛
      ，說他們因唱歌、跳舞而認識，我求甲○○不要和我兒子往來，她知道我兒子
      張承禮已婚等語（見八十九年六月九日偵訊筆錄，偵查卷第三十頁），且被告
      甲○○亦自承：從八十七年初開始與張承禮交往，去過張承禮父母家中等情（
      見偵查卷第十七、十八頁筆錄），應認證人張劉慧芬即張承禮之母之前開證詞
      堪予採信。是以被告辯稱：不知張承禮已婚云云，不足採信。
（三）被告甲○○及同案被告張承禮雖均辯稱：於八十八年一月間，我們二人與告訴
      人在證人周鴻凱之冰店內就見過面，當時周鴻凱亦在場，告訴人於當天即知悉
      我們有發生性關係之事實一節，惟查：
  １、證人周鴻凱乃到庭證稱：印象中，有一天張承禮帶甲○○到我冰店（張承禮有
      投資）裡，隔不久乙○○自己到店裡，當時氣氛很尷尬，我感覺張承禮當天應
      該不知道乙○○要過來，後來張承禮就帶乙○○出去店外講話，講了一陣子才
      進來，乙○○沒有再進來，當時張承禮和乙○○說了什麼，我不知道。後來我
      有聽朋友說甲○○懷孕之事，但是在甲○○快要生的時候才知道等語（見本院
      九十年十二月十八日訊問筆錄），由上開證詞以觀，證人周鴻凱並無法確定上
      述事件發生之日期，且亦無從證明當次見面時，被告甲○○與張承禮有告知告
      訴人其等已發生性關係或有同居之情。
  ２、又查，依被告甲○○所陳述之情節，係稱：八十八年一月間某日，我、張承禮
      、告訴人有約在張承禮的冰店（應即指前述其出資周鴻凱之冰店）見面，周鴻
    凱亦在場，當天是張承禮先到，我自己坐計程車後來抵達，告訴人最後才到，
      是因張承禮在見面的幾天前跟告訴人提出離婚要求，所以告訴人才跟張承禮要
      求三人見面，見面當時我與張承禮並未同住在一起，見面時告訴人要求我離開
      她先生，問我與張承禮認識多久，後來就開始哭，之後我們三人各自離開，我
      是自行搭計程車離開，見面當時我不知自己已懷孕，至到同年五月間我才知道
      自己已懷孕等情（見本院九十一年三月十二日審判筆錄），則被告甲○○所描
      述之內容與證人周鴻凱證述之經過完全不符，是以本院自難認被告甲○○之此
      部分供詞為真實。
  ３、再者，縱認證人周鴻凱前開證述之事係發生於八十八年一月間，然證人周鴻凱
      既表示當時亦不知被告甲○○懷孕之事，參以被告甲○○自承：「當天亦不知
      已懷孕，直到八十八年五月才知道自己懷孕」、「見面當時，並未與張承禮同
      居」等語，則自難僅因告訴人當天見到被告甲○○之事實，即認定告訴人已知
      被告甲○○懷孕或與張承禮二人有發生性關係之事實。
（四）告訴人雖不否認「張承禮於八十八年五月間搬出家裡」一節，然告訴人乃指稱
      ：張承禮於八十八年五月間搬出家裡，我不知他為何要搬出去，直到八十八年
      十月間，我婆婆張劉慧芬處告訴我張承禮和甲○○在一起，我才知道甲○○的
      姓名，但沒見過她人，至第一次偵查庭才看見被告甲○○等語，證人張劉慧芬
      當庭亦不否認上情，並證稱：乙○○係斷續知道張承禮有外遇之事（見偵查卷
      第三十、三十一頁），再按「告訴期間」之起算，係以得為告訴人知悉犯人之
      時起算，所謂知悉係指確知犯人之犯罪行為而言，如初意疑其有此犯行，而未
      得確實證據，及發見確實證據，始行告訴，則不得以告訴人前此之遲疑，未經
      申告，遂謂告訴為逾越法定期間（參照刑事訴訟法第二百三十七條第一項規定
      及最高法院二十八年上字第九一九號判例），是以張承禮雖於八十八年五月間
      離家，然告訴人既不知理由為何，雖有懷疑外遇，亦不知對象何人，則依照前
      開判例意旨，自難認告訴人於八十八年十月間知悉被告懷孕後所提起之告訴已
      逾告訴期間。
綜上所述，本案事證明確，被告之犯行堪予認定。
二、核被告甲○○所為，係犯刑法第二百三十九條後段之相姦罪。其與同案被告張承
    禮所為之數次相姦行為，乃時間緊接、方法相同，觸犯構成要件相同之罪，顯係
基於概括犯意反覆為之，為連續犯，應論以一罪並依法加重其刑。爰審酌被告前
    無犯罪前科，有台灣高雄地方法院檢察署刑案資料查註紀錄表、本院被告院內索
    引卡紀錄表及台灣高等法院被告全國前案紀錄表各一紙在卷可憑，非品行惡劣之
    人，暨參酌其犯罪動機、方法、所生危害，及犯罪後態度等一切情狀，酌量處如
    主文所示之刑。又被告行為後，刑法第四十一條業於九十年一月十日修正公布施
    行，並於同年月十二日生效，將修正前之刑法第四十一條規定與修正後同法第四
    十一條第一項之規定相互比較後，修正後之刑法第四十一條第一項就得宣告易科
    罰金之範圍較修正前之舊法為廣，是依刑法第二條第一項前段規定，自應適用裁
    判時較有利於被告之法律即修正後之刑法第四十一條第一項規定，併諭知易科罰
    金之折算標準。
據上論斷，應依刑事訴訟法第二百九十九條第一項前段，刑法第二條第一項前段，第
五十六條，第二百三十九條後段，第四十一條第一項，罰金罰鍰提高標準條例第二條
，判決如主文。
中    華    民    國      九十一    年      三      月      二十二      日
                                    臺灣高雄地方法院刑事第六庭
                        法  官  周  玉  群
右正本證明與原本無異。
如不服本判決，應於判決送達後十日內，向本院提出上訴狀。
                                        書記官  陳  瓊  芳
中    華    民    國      九十一    年      三      月      二十二      日
附錄本案論罪科刑法條：
刑法第二百三十九條：
  有配偶而與人通姦者，處一年以下有期徒刑。其相姦者亦同。
